臺灣雲林地方法院民事裁定
109年度消債清字第15號
聲  請  人
即  債務人  劉家万  
代  理  人  詹忠霖律師（法扶律師）
上列聲請人因消費者債務清理事件聲請清算，本院裁定如下：
    主  文
債務人劉家万自民國一一０年三月二十九日下午四時起開始清算
程序，並命司法事務官進行本件清算程序。
債務人劉家万在本件清算程序終止或終結前，應受如附件所示之
生活限制。
    理  由
一、按債務人不能清償債務或有不能清償之虞者，得依本條例所
    定更生或清算程序，清理其債務；債務人於法院裁定開始更
    生程序或許可和解或宣告破產前，得向法院聲請清算；債務
    人對於金融機構負債務者，在聲請更生或清算前，應向最大
    債權金融機構請求協商債務清償方案，或向其住、居所地之
    法院或鄉、鎮、市、區調解委員會聲請債務清理之調解；法
    院開始清算程序之裁定，應載明其年、月、日、時，並即時
    發生效力；法院裁定開始更生或清算程序後，得命司法事務
    官進行更生或清算程序，消費者債務清理條例第3條、第80
    條前段、第151條第1項、第83條第1項、第16條第1項前段分
    別定有明文。
二、聲請人即債務人劉家万（下稱債務人）聲請意旨略以：債務
    人因罹患妄想型思覺失調症，職業功能受症狀影響，長期工
    作收入不穩定，迫不得已向銀行借款，因此積欠銀行債務。
    現名下資產總價值僅78,563元，但對金融機構及非金融機構
    等債權人負無擔保或無優先權債務金額合計達183,000元，
    因債務人無業，母親已於去年過世，只剩下債務人一人生活
    ，每月僅領取殘障津貼新臺幣(下同)5,065元資助生活，平
    日生活已盡力撙節支付，每月收入扣除必要支出後，仍無餘
    力清償債務，實有不能清償債務之情事。前雖曾依法向本院
    聲請前置調解，惟調解不成立，爰請求准予裁定開始清算等
    語。
三、經查，債務人主張之上開事實，業據其提出戶籍謄本、財產
    及收入狀況說明書、債權人清冊、財團法人金融聯合徵信中
    心當事人綜合信用報告、全國財產稅總歸戶財產查詢清單、
    107及108年度綜合所得稅各類所得資料清單、雲林縣大埤鄉
    低收入戶證明書、大埤鄉農會存款簿存摺明細、信安醫療社
    團法人信安醫院之乙種診斷證明書、本院109年度司消債調
    字第86號民事事件調解不成立證明書、大埤鄉田子林段110
    地號土地登記第一類謄本、中華民國身心障礙證明、勞工保
    險被保險人投保資料表、臺灣企銀活期儲蓄存款存摺明細、
    大埤郵局郵政存簿儲金簿存摺明細等為憑(見本案卷第9至21
    頁、第42至53頁、第103頁)。又參酌各債權人陳報之本金及
    利息、程序費用等債權金額高達約617,883元，有各債權人
    之陳報狀在卷可佐(見本案卷第31至40頁、第65至69頁、第7
    1至72頁、第82至87頁)。而債務人自陳其因故喪失低收入戶
    補助後，並無固定工作，現每週六、日在斗南媽祖廟做指揮
    交通、清潔之工作，如全部都有做，每月有4800元之收入，
    另每月僅有身心障礙者生活補助款5,065元可供生活等語，
    並有雲林縣大埤鄉公所110年3月12日埤鄉社字第1100002888
    號函在卷可佐(本案卷第101頁)。又債務人名下雖有大埤鄉
    田子林段110地號土地，惟該土地係分割繼承而來，債權人
    僅持分144分之1，此有該土地登記第一類謄本附卷可憑(見
    本案卷第42頁)，該筆土地得處分之可能性甚低。又債務人
    之臺灣企銀存款帳戶餘額僅20元(登載至105年9月1日，見本
    案卷第45至47頁)、大埤郵局之存款帳戶餘額僅93元(登載至
    109年9月23日，見本案卷第48至50頁)、大埤鄉農會存款帳
    戶餘額僅484元(登載至110年2月12日，見本案卷第103頁)。
    是以，憑債務人現有之資產及收入，縱債務人以衛生福利部
    所公告臺灣省110年最低生活費13,288元之1.2倍即15,946元
    作為標準計算其每月必要支出，已有入不敷出之情事，實難
    有餘力清償其所積欠之債務，堪認債務人上開主張有不能清
    償債務之情事屬實。此外，債務人尚無經法院裁定開始更生
    程序或許可和解或宣告破產之情事，復查債務人亦無消費者
    債務清理條例第6條第3項、第8條或第82條第2項所列之事由
    存在，則債務人聲請清算，即屬有據，應予准許，並依消費
    者債務清理條例第16條第1項前段規定，命司法事務官進行
    清算程序，爰裁定如主文第一項所示。
四、按債務人聲請清算後，其生活不得逾越一般人通常之程度，
    法院並得依利害關係人之聲請或依職權限制之，消費者債務
    清理條例第89條第1項定有明文。債務人已向本院聲請清算
    ，爰依上開規定，斟酌債務人之職業、身分、地位、收入狀
    況及其所負債務數額等一切情狀，依職權裁定限制債務人之
    生活程度如主文第二項所示。
中　　華　　民　　國　　110 　年　　3 　　月　　29　　日
              民事第一庭    法　官　廖國勝
以上正本係照原本作成。
本裁定不得抗告。　　　　　　　　　　　　　　
中　　華　　民　　國　　110 　年　　3 　　月　　29　　日
                            書記官　林曉佩
附件：清算債務人之生活限制
准許清算之債務人，在本件清算程序終止或終結前，應受下列之生活限制： 一、不得為奢靡浪費之消費活動。 二、不得為賭博或為其他投機行為。 三、不得為不動產之處分。 四、不得為金錢借貸之行為。 五、不得搭乘計程車、高鐵及航空器，但債務人能提出確實證據證明因工作所需且未因此減少債權人受償金額者，不在此限。 六、不得從事國外遊學或出國旅遊等消費行為。 七、不得投資金融商品（例如股票、基金等）。 八、不得從事逾越通常生活程度之贈與。 九、其他經本院限制之行為。